最高法院刑事判決　　　　　　　　　　　　　　　九十一年度台上字第一四五八號
　　上　訴　人　甲○○
　　選任辯護人　林敏澤律師
右上訴人因妨害自由案件，不服台灣高等法院高雄分院中華民國八十八年十一月十六
日第二審判決 (八十八年度上訴字第一四五三號，起訴案號：台灣高雄地方法院檢察
署八十八年度偵字第一一六四九號) ，提起上訴，本院判決如左：
    主  文
上訴駁回。
    理  由
按刑事訴訟法第三百七十七條規定：上訴於第三審法院，非以判決違背法令為理由，
不得為之。是提起第三審上訴，應以原判決違背法令為理由，係屬法定要件。如果上
訴理由並未依據卷內訴訟資料，具體指摘原判決不適用何種法則或如何適用不當，或
所指摘原判決違法情事，顯與法律規定得為第三審上訴理由之違法情形，不相適合時
，均應認其上訴為違背法律上之程式，予以駁回。本件上訴人甲○○就妨害自由部分
上訴意旨略稱：(一)告訴人張天助就上訴人強押其上車一節，於偵查中表示沒有人看到
，時隔四個多月，才在第一審開庭時陳稱有證人可證明，倘當時證人有親眼看到，何
不立即報警，卻前往醫院找告訴人家屬，告訴人之指訴有違常情。(二)證人袁秀芝並未
指出上訴人參與強押張天助，原審未調查其他證據，即採用其證言為判斷之依據，於
法不合。且上訴人原審辯護人曾請求履勘現場，以調查當晚現場附近光線如何，袁秀
芝在二樓之位置能否看清隔壁樓下動靜，原審置之不理，亦有查證未盡之違法。(三)證
人張金一雖證稱：「司機下車開門，告訴人張天助全身是血……」但警員曾順洪於原
審證稱到堤防路沒看到血跡，如上訴人強押張天助並在工業區內持鐵管等物加以毆打
，何以案發地點附近之堤防路沒看到血跡？原審未說明其取捨證據之理由，難謂適法
等語。
惟查原判決認定上訴人甲○○於民國八十八年三月六日晚上八時許，夥同十餘名成年
男子，分乘汽車至張天助住處前，先徒手毆打張天助，再挾持其上車至工業區旁堤防
，以鐵管等物續予毆打，致張天助受有頭部外傷併腦震盪、前額頭部血腫、後背打傷
、後枕部血腫、鼻樑挫傷及左下肢腓骨骨折之事實，已敘明係依憑告訴人張天助之指
訴，上訴人坦承夥同二名友人至張天助住處前毆打張天助，證人袁秀芝、張財華、張
金一、許明達、曾順洪、郭志文之證言，大仁醫院出具之診斷證明書及林園派出所之
工作紀錄表影本，為其所憑之證據。證人袁秀芝係張天助隔壁鄰居之友人，案發當晚
在張天助隔壁二樓看顧小孩，聽見聲響探頭往下察看，見張天助被人押上車，乃前往
醫院告訴張財華，張財華得知其弟張天助被人押走，即找張金一及村長許明達詢問意
見，偕同前往林園派出所報案，經警員曾順洪、郭志文受理後，將案情登載於工作紀
錄表等情，業據證人袁秀芝、張財華、張金一、許明達、曾順洪、郭志文證述相符，
並有前開工作紀錄表可資佐證，原判決已論述甚詳，而告訴人張天助被押走時，證人
袁秀芝既在隔壁二樓，張天助不知附近有人目睹，於偵查中表示沒有人看到，不難理
解；證人袁秀芝看見張天助被人押走，未選擇向警方報案，而趕往醫院知會告訴人家
屬，係其個人對事情之反應及處理方式，並無違情之處，上訴意旨第一點任意指摘原
審採證不當，自非合法之上訴理由。又原判決係綜合告訴人之指訴、上訴人之自白、
前開證人之證言、診斷證明書及工作紀錄表影本，而為論斷，並非僅以證人袁秀芝之
證言為判決依據。關於袁秀芝證言之憑信性，原審已詳為調查審認，說明其證言與張
財華等人所述情節相符，且上開證人與告訴人僅係單純鄰居或警民關係，當無恣意偏
袒告訴人以構陷上訴人之理，依原判決所為之證據上判斷，案發當時袁秀芝所在位置
及附近之光線如何，並非客觀上應行調查之證據，原審未予調查說明，不能指為違法
，上訴意旨第二點執此指摘，自無可取。又證人張金一證稱：「司機下車開門，告訴
人張天助全身是血，因他腳被打斷了……」等語，與診斷證明書之記載相符，上訴人
亦坦承有夥同二名友人毆打張天助，是張天助被人毆打受傷流血，為不爭之事實，警
員曾順洪在案發地點附近之堤防路沒看到血跡，不足為有利上訴人之判斷，原判決未
予說明，要無違法可言。上訴意旨第三點對原審採證職權之合法行使，任意指摘，亦
非合法之上訴理由。其上訴違背法律上之程式，應予駁回。至上訴人牽連犯刑法第二
百七十七條第一項傷害罪部分，核屬刑事訴訟法第三百七十六條第一款所定不得上訴
於第三審法院之案件，而妨害自由部分之上訴不合法，應從程序上予以駁回，關於傷
害罪部分，自無從為實體上之審判，應一併駁回。上訴人之上訴既非合法，其聲請宣
告緩刑，本院無從審酌，附此敘明。
據上論結，應依刑事訴訟法第三百九十五條前段，判決如主文。
中      華      民      國    九十一    年      三      月     二十     日
                              最高法院刑事第七庭
                                  審判長法官  張  信  雄
                                        法官  賴  忠  星
                                        法官  張  清  埤
                                        法官  呂  永  福
                                        法官  孫  增  同
      右正本證明與原本無異
                                              書  記  官
中      華      民      國    九十一    年      三      月    二十八    日
